臺灣新北地方法院刑事判決
111年度金訴字第724號
公  訴  人  臺灣新北地方檢察署檢察官
被      告  林子翔


                    （現於法務部○○○○○○○○○○○執行中）
上列被告因違反洗錢防制法等案件，經檢察官提起公訴（109年
度偵字第26747號），被告於準備程序中就被訴事實為有罪之陳
述，經告以簡式審判之旨，並聽取當事人意見後，本院合議庭裁
定由受命法官獨任進行簡式審判程序，判決如下：
    主  文
乙○○犯如附表二編號一至二「主文」欄所示之罪，各處如附表二
編號一至二「主文」欄所示之刑及沒收。應執行有期徒刑壹年陸
月。
    事  實
一、乙○○於民國106年3月間某日，加入真實姓名年籍不詳、綽號
    「水晶」（下稱「水晶」）等成年人所屬3人以上，以實施
    詐術為手段，具有持續性或牟利性之結構性組織詐欺集團（
    無證據證明該詐欺集團內有未滿18歲之人，下稱本案詐欺集
    團，至於乙○○所涉參與犯罪組織部分，最先由臺灣新北地方
    檢察署〈下稱新北地檢署〉檢察官、臺灣臺北地方檢察署檢察
    官提起公訴，經分別繫屬於本院以106年度易字第887號、10
    7年度易字第39、306、257號案件、本院以107年度訴字第44
    8、544號案件、臺灣臺北地方法院以108年度訴緝字第44號
    案件受理，並均已判處罪刑在案），擔任提領、上繳詐欺所
    得之車手工作，其每次提領款項可從中獲取3％之報酬。嗣乙○○與「水晶」及本案詐欺集團其他成員共同意圖為自己不法
    之所有，基於三人以上共同詐欺取財及掩飾或隱匿詐欺犯罪
    所得去向之一般洗錢犯意聯絡，由本案詐欺集團不詳成員先
    於如附表一編號1、2「詐欺方式」欄所示時間、方式，向如
    附表一編號1、2「詐欺對象」欄所示之人施以詐術，使甲○○
    、丁○○等二人均陷於錯誤，而各於如附表一編號1、2「匯款
    /轉帳時間」欄所示時間，將如附表一編號1、2「匯款金額
    」欄所示款項，匯款或轉帳至本案詐欺集團成員所指示之如
    附表一編號1、2「人頭帳戶」欄所示帳戶內，再由「水晶」
    指示乙○○至指定地點領取上開人頭帳戶提款卡，並以「易信
    」通訊軟體向乙○○告知上開提款卡密碼後，嗣由乙○○持上開
    提款卡，於如附表二編號1、2「提領時間」、「提領地點」
    欄所示時間、地點，提領如附表二編號1、2「提領金額」欄
    所示詐欺犯罪所得後，連同上開人頭帳戶提款卡交回予「水
    晶」及其所屬本案詐欺集團之上游，致生金流斷點，無從追
    索查緝，以此方式掩飾、隱匿犯罪所得之去向，乙○○則因此
    取得共新臺幣（下同）5,751元之報酬。
二、案經甲○○委由其子李嘉恩、丁○○訴由新北市政府警察局中和
    分局報請臺灣新北地方檢察署（下稱新北地檢署）檢察官偵
    查起訴。
    理  由
一、本案經本院裁定改依簡式審判程序審理，則依刑事訴訟法第
    273條之2、同法第159條第2項之規定，不適用傳聞法則有關
    限制證據能力及證據調查之相關規定。
二、上揭犯罪事實，業據被告乙○○迭於警詢、偵查中、本院準備
    程序及審理時，均坦承不諱（見新北地檢署108年度偵字第1
    6121號卷〈下稱偵16121卷〉第3至6頁；新北地檢署109年度偵
    字第26747號卷〈下稱偵26747卷〉第9至11、17至19頁；本院
    卷第98、102、104至105頁），核與證人即告訴人甲○○之子
    李嘉恩、丁○○各於警詢時之證述（見偵16121卷第19至21、4
    2至45頁）大致相符，並有被告提領畫面編號1至8、15至17
    之翻拍照片11張、內政部警政署反詐騙諮詢專線紀錄表2份
    、臺北市政府警察局中山分局民權一派出所受理詐騙帳戶通
    報警示簡便格式表、臺灣中小企業銀行匯款申請書影本、金
    融機構聯防機制通報單各1份、臺灣銀行、國泰世華銀行（
    編號④）自動櫃員機交易明細表影本2份、臺南市政府警察局
    歸仁分局仁德分駐所受理詐騙帳戶通報警示簡便格式表、中
    華郵政108年1月29日儲字第1080024776號函暨所附附表二編
    號1之甲帳戶基本資料及歷史交易清單、土銀集中作業中心1
    11年3月28日總集作查字第1111002543號函暨所附附表二編
    號2之乙帳戶客戶存款往來交易明細表各1份（見偵16121卷
    第9至12、16至18頁反面、22、25、27、41之1頁正面至反面
    、46、48、52至57頁；偵26747卷第85至87頁）在卷可證，
    綜合上開補強證據，足資擔保被告上開任意性自白，具有相
    當可信性，應堪信屬實。綜上，本案事證明確，被告上開犯
    行堪以認定，應予依法論科。　　
三、論罪科刑：
㈠、核被告所為，係犯刑法第339條之4第1項第2款之三人以上共
    同詐欺取財罪及洗錢防制法第2條第2款、第14條第1項之一
    般洗錢罪。被告與「水晶」及本案詐騙集團其他成員間，均
    有犯意聯絡及行為分擔，應論以共同正犯。　　
㈡、又被告於如附表二編號1、2「提領時間」、「提領地點」欄
    所示時間、地點，自如附表二編號1、2所示甲、乙帳戶內，
    分別多次提領如附表二編號1、2「提領金額」欄所示款項，
    應可認被告與「水晶」及本案詐騙集團其他成員等人主觀上
    係基於單一之共同詐欺取財犯意，客觀上均係於密切接近之
    時地實行，侵害同一之被害人財產法益，各行為之獨立性極
    為薄弱，故依一般社會健全觀念，在時間差距上，難以強行
    分開，在刑法評價上，應視為數個舉動之接續施行，各以一
    罪論，較為合理，公訴意旨漏未論及，應予補充。　
㈢、被告所為三人以上共同詐欺取財及一般洗錢罪等行為，在自
    然意義上雖非完全一致，然該數罪之行為間，仍有行為局部
    重疊合致之情形，依一般社會通念，認應評價為一行為方符
    刑罰公平原則，是被告係以一行為犯上開2罪，為想像競合
    犯，應依刑法第55條之規定，從一重之三人以上共同詐欺取
    財罪處斷。
㈣、按刑法處罰之加重詐欺取財罪係侵害個人財產法益之犯罪，
    其罪數計算，依一般社會通念，應以被害人數、被害次數之
    多寡，決定其犯罪之罪數（最高法院110年度台上字第1677
    號判決意旨參照）。從而，被告所犯如附表一編號1、2所示
    不同詐欺對象之2次加重詐欺取財犯行，均係犯意各別，行
    為互殊，應予分論併罰。
㈤、被告就本案犯罪事實，業於警詢、偵查中、本院準備程序及
    審理時自白犯罪，是就被告本案一般洗錢犯行，原應依洗錢
    防制法第16條第2項之規定減輕其刑，惟依前揭罪數說明，
    被告就上開犯行均從一重論處三人以上共同詐欺取財罪，然
    就被告此部分想像競合輕罪得減刑部分，本院於依刑法第57
    條量刑時，將併予審酌，附此敘明。
㈥、爰以行為人之責任為基礎，審酌被告於本案犯行前，曾因詐
    欺案件，遭法院判處罪刑之前科紀錄，此有卷附臺灣高等法
    院被告前案紀錄表1份可查，素行已非良好，仍不思遷過向
    善，循合法管道賺取所需，竟與「水晶」及其所屬本案詐欺
    集團其他成員間基於詐欺取財、洗錢之犯意聯絡，參與提領
    款項之行為，致告訴人甲○○、丁○○各受有如附表一編號1、2
    「匯款金額」欄所示金額之財產上損害，且製造犯罪金流斷
    點、掩飾或隱匿特定犯罪所得去向，增加檢警查緝難度，使
    告訴人2人之財物損失無法追回，助長詐欺犯罪盛行，危害
    社會秩序安全，復未與告訴人2人達成和解、賠償損害或尋
    求原諒，所為實有不該。惟考量被告於犯後於警詢、偵查中
    、本院準備程序及審理時始終坦承犯行，合於洗錢防制法第
    16條第2項所定減輕其刑事由，足見悔意之犯後態度；參以
    被告於本院審理時自述其國中肄業之智識程度、婚姻狀態、
    入監前之工作情形及收入、與家人同住、提供家裡生活所需
    之家庭經濟生活狀況（見本院卷第105頁），暨其犯罪之動
    機、目的、手段、本案參與程度及獲利多寡（如後述）、提
    領款項之金額、告訴人甲○○、丁○○之財產損失金額等一切情
    狀，分別量處如附表二編號1、2「主文」所示之刑。末考量
    被告本案所犯2罪，犯行時間相近，犯罪手段、態樣、分工
    角色均相同，且同為侵害財產法益，所受責任非難重複之程
    度較高，可予以酌定較低之應執行刑，綜合審酌被告前揭犯
    罪行為之不法與罪責程度，及對其施以矯正教化之必要性，
    合併量處如主文所示之應執行之刑。
四、沒收部分：
㈠、按犯罪所得，屬於犯罪行為人者，沒收之；前2項之沒收，於
    全部或一部不能沒收或不宜執行沒收時，追徵其價額，刑法
    第38條之1第1項前段、第3項各有明文。再按共同正犯之犯
    罪所得，沒收或追徵，應就各人所分得之數額分別為之；先
    前對共同正犯採連帶沒收犯罪所得之見解，已不再援用及供
    參考，此為最高法院近來一致之見解。另按犯洗錢防制法第
    14條之罪，其所移轉、變更、掩飾、隱匿、收受、取得、持
    有、使用之財物或財產上利益，沒收之；犯第15條之罪，其
    所收受、持有、使用之財物或財產上利益，亦同，洗錢防制
    法第18條第1項定有明文。惟因洗錢行為之標的是否限於行
    為人者始得宣告沒收，法無明文，是倘法條未規定「不問屬
    於犯罪行為人與否均沒收」時，自仍以屬於被告所有者為限
    ，始應予沒收。
㈡、經查：
　⒈被告於附表二編號1、2「提領時間」、「提領地點」欄所示
    時間、地點，提領如附表編號1、2「提領金額」欄所示款項
    後，業已上繳予「水晶」及其所屬本案詐欺集團之上游，業
    經本院認定如前，而未據扣案，亦未由附表一編號1、2「詐
    欺對象」欄所示之人取回，本院復查無積極證據可資證明被
    告確有取得上開款項，則揆諸前揭說明，其對上開款項既無
    事實上處分權限，亦未分配有不法利得，自無從就上開款項
    ，依洗錢防制法第18條第1項或刑法第38條之1第1項前段之
    規定，予以宣告沒收。　　
　⒉又被告與本案詐欺集團約定報酬為提領金額之3％，剩下的款
    項都當面繳回上游，伊從開始擔任車手起至遭查獲時止，共
    獲利約20萬元等語，業據被告於警詢、本院審理時供述明確
    （見偵16121卷第4頁反面至第5頁；本院卷第104頁），而被
    告分別提領如附表二編號1、2「提領金額」欄所示款項，其
    中就被告提領乙帳戶內款項部分，觀諸卷附乙帳戶客戶存款
    往來交易明細表內容，僅包含告訴人丁○○於106年6月10日19
    時11分許所匯入之2萬9,985元，及另名不詳之人所匯入之1
    萬985元，至於告訴人丁○○於106年6月10日20時4分許所匯入
    之1萬8,985元，則無證據證明係由被告所提領。從而，被告
    提領甲帳戶之款項共計15萬元（計算式：8萬＋7萬＝15萬），
    取得之犯罪所得為4,500元（計算式：15萬×3％＝4,500)；提
    領乙帳戶之款項合計4萬1,700元，取得之犯罪所得為1,251
    元（計算式：4萬1,700×3％＝1,251)，上開二犯罪所得共計5,
    751元未據扣案，亦未由附表一編號1、2「詐欺對象」欄所
    示之人取回，仍應依刑法第38條之1第1項、第3項之規定，
    分別於如附表二編號1、2「主文」欄所示之罪刑項下宣告沒
    收，並於全部或一部不能沒收或不宜執行沒收時，追徵其價
    額。
據上論斷，應依刑事訴訟法第273條之1第1項、第299條第1項前
段（本案採判決精簡原則，僅引述程序法條），判決如主文。
本案經檢察官丙○○提起公訴，檢察官鄭心慈到庭執行職務。
中　　華　　民　　國　　111 　年　　10　　月　　21　　日
                  刑事第十五庭  法  官  梁世樺
以上正本證明與原本無異。
如不服本判決應於收受判決後20日內向本院提出上訴書狀，並應
敘述具體理由；其未敘述上訴理由者，應於上訴期間屆滿後20日
內向本院補提理由書（均須按他造當事人之人數附繕本）「切勿
逕送上級法院」。
                                書記官　曾翊凱
中　　華　　民　　國　　111 　年　　10　　月　　24　　日
附錄本案論罪科刑法條全文：
洗錢防制法第2條
本法所稱洗錢，指下列行為：
一、意圖掩飾或隱匿特定犯罪所得來源，或使他人逃避刑事追訴
    ，而移轉或變更特定犯罪所得。
二、掩飾或隱匿特定犯罪所得之本質、來源、去向、所在、所有
    權、處分權或其他權益者。
三、收受、持有或使用他人之特定犯罪所得。
　　
洗錢防制法第14條
有第2條各款所列洗錢行為者，處7年以下有期徒刑，併科新臺幣
5百萬元以下罰金。
前項之未遂犯罰之。
前二項情形，不得科以超過其特定犯罪所定最重本刑之刑。

中華民國刑法第339條之4
犯第339條詐欺罪而有下列情形之一者，處1年以上7年以下有期
徒刑，得併科1百萬元以下罰金：
一、冒用政府機關或公務員名義犯之。
二、三人以上共同犯之。
三、以廣播電視、電子通訊、網際網路或其他媒體等傳播工具，
    對公眾散布而犯之。
前項之未遂犯罰之。
附表一：（時間：民國、幣別：新臺幣）
編號 詐欺對象 詐欺方式 匯款/轉帳時間 匯款金額 人頭帳戶 1 告訴人甲○○ 本案詐欺集團成員於106年5月16日14時許，假冒甲○○之同學致電甲○○，並佯稱：因帳戶僅有存摺沒有印章，請甲○○先代為匯款，3天後即清償款項云云，致甲○○陷於錯誤，委請其子李嘉恩代為匯款。 106年5月24日15時43分許 19萬6,000元 蔡旻柏所申辦之中華郵政股份有限公司（下稱中華郵政）北屯郵局帳號00000000000000號帳戶（即附表二編號1之甲帳戶） 2 告訴人丁○○ 本案詐欺集團成員於106年6月10日18時4分許，假冒三槍牌官網服務人員、臺灣銀行客服人員致電丁○○，並佯稱：因先前網路購物誤設分期付款，須依指示操作取消設定云云，致丁○○陷於錯誤。 106年6月10日19時11分許 2萬9,985元 林俊吉所申辦之臺灣土地銀行（下稱土銀）帳號000-000000000000號帳戶（即附表二編號2之乙帳戶）    106年6月10日20時4分許   1萬8,985元（起訴書附表編號2所載「1萬9,000元」，應予更正）  
附表二：（時間：民國、幣別：新臺幣）
編號 提領帳戶 提領時間 提領地點 提領金額 主文 1 甲帳戶 於106年5月24日15時47分許至同（24）日15時50分許 新北市○○區○○路00號之統一便利商店和復門市內 4筆，合計8萬元。 乙○○犯三人以上共同詐欺取財罪，處有期徒刑壹年參月。未扣案之犯罪所得新臺幣肆仟伍佰元沒收，於全部或一部不能沒收或不宜執行沒收時，追徵其價額。   於106年5月24日15時53分許至同（24）日15時56分許 新北市○○區○○路000號之統一便利商店景安門市內 4筆，合計7萬元。  2 乙帳戶 於106年6月10日19時31分許至同（10）日19時33分許 新北市○○區○○路0段000號之上海商業儲蓄銀行北中和分行 3筆，合計4萬1,700元（此部分包含另名不詳之人所匯入之1萬985元，惟告訴人丁○○所匯入1萬8,985元部分，則無證據證明係被告提領）。 乙○○犯三人以上共同詐欺取財罪，處有期徒刑壹年貳月。未扣案之犯罪所得新臺幣壹仟貳佰伍拾壹元沒收，於全部或一部不能沒收或不宜執行沒收時，追徵其價額。